【裁判字號】    98,交聲,1085
【裁判日期】    980612
【裁判案由】    聲明異議
【裁判全文】
臺灣臺中地方法院交通事件裁定        98年度交聲字第1085號
原處分機關  交通部公路總局臺中區監理所豐原監理站
異  議  人
即受處分人  甲○○
上列異議人因違反道路交通管理處罰條例案件，對於交通部公路
總局臺中區監理所中華民國98年3月23日所為之裁決（豐監稽違
字第裁63－HD0000000號），聲明異議，本院裁定如下：
    主  文
異議駁回。
    理  由
一、原處分機關交通部公路總局臺中區監理所豐原監理站處分意
    旨係以：異議人即受處分人（下稱異議人）甲○○於民國98
    年1月18日22時35分許，於酒後騎乘車牌號碼HPK－616號重
    型機車，在臺中縣大雅鄉○○○路21巷口，因「酒後駕車，
    經呼氣酒測器測得呼氣值為0.37MG／L」之違規，為臺中縣
    警察局交通警察隊員警張孝仁以其有違反道路交通管理處罰
    條例第三十五條第一項第一款規定之行為，逕行製作中縣警
    交字第HD0000000號舉發通知單予以舉發（異議人拒絕簽名
    收受），並經原處分機關交通部公路總局臺中區監理所豐原
    監理站依道路交通管理處罰條例第三十五條第一項第一款及
    違反道路交通管理事件統一裁罰基準及處理細則第四十三條
    、第四十四條及第六十七條之規定，以豐監稽違字第裁63－
    HD0000000號裁決書裁處異議人罰鍰新臺幣（下同）15,000
    元，並吊扣駕駛執照12個月，施以道安講習，於法並無不合
    等語。
二、異議人甲○○聲明異議意旨略以：(一)伊於98年1月18日晚間
    在住家後院之私人土地上遭員警掣開罰單，伊向監理機關提
    出申訴後，臺中縣警察局函覆以「伊在路上騎車不穩，當時
    員警有攔檢」等語，此函文內容與事實不符，伊並未將車騎
    到馬路上，亦未遭警攔查，伊當時僅係到住家巷口約30公尺
    處之商店買菸；(二)錄影光碟中之A段並非伊，B段所攝錄到之
    畫面是否是伊本人，無法確認，因為無車牌號碼，如A、B段
    所拍攝到之人係伊，為何員警在如此長之距離間，且伊騎車
    不穩之狀況下，未對伊示意欄停，伊非通緝犯，亦未駕車肇
    事逃逸而構成現行犯，為何員警在無搜索票之狀況下，得隨
    意進入伊住家後院之私人土地執行勤務？爰依法聲明異議云
    云。
三、按汽車駕駛人，駕駛汽車經測試檢定有酒精濃度超過規定標
    準者，處15,000元以上60,000元以下罰鍰，並當場移置保管
    其車輛及吊扣其駕駛執照1年；汽車駕駛人有飲用酒類後其
    吐氣所含酒精濃度超過每公升0.25毫克以上者，不得駕車，
    道路交通管理處罰條例第三十五條第一項第一款、道路交通
    安全規則第一百十四條第二款分別訂有明文。而依違反道路
    交通管理事件統一裁罰基準表所示，駕駛人騎乘機器腳踏車
    ，其吐氣所含酒精濃度超過每公升0.25毫克以上未滿0.4毫
    克，期限內繳納或到案聽候裁決者，處罰鍰15,000元。復按
    汽車駕駛人，有第三十五條第一項第一款規定之情形時，應
    接受道路交通安全講習，道路交通管理處罰條例第二十四條
    第一項第二款亦有明定。
四、經查：
  (一)異議人甲○○於民國98年1月18日22時35分許，於酒後騎乘
    車牌號碼HPK－616號重型機車，在臺中縣大雅鄉○○○路
    21巷口，因「酒後駕車，經呼氣酒測器測得呼氣值為0.37MG
    ／L」之違規，為臺中縣警察局交通警察隊員警以中縣警交
    字第HD0000000號舉發通知單掣單舉發，有舉發違反道路交
    通管理事件通知單1紙在卷可稽。
  (二)異議人甲○○雖以前揭情詞置辯；惟查，異議人確有於上揭
    時、地接受呼氣式酒精濃度測試，且其酒精濃度測試值達0.
    37MG/L，該舉發通知單經舉發員警示意異議人簽名，異議人
    拒絕簽名收受，舉發員警遂於收受通知聯者簽章欄記載「拒
    簽」2字，此為異議人所不爭執。且依臺中縣警察局98年2月
    26日中縣警交字第0980026422號函之說明：「本局舉發員警
    於98年1月18日執行19至23時巡邏，在大雅鄉○○○路21巷
    口，見甲○○騎乘重型機車車號HPK－616號行駛於道路行車
    不穩，即予攔檢後，發現蔡君身上有酒味，並詢問有無飲酒
    ，蔡君坦誠確有飲酒（喝高粱酒），員警即提供礦泉水漱口
    休息後，請蔡君接受呼氣酒精測試，蔡君消極吹氣不配合酒
    測，員警當場告知拒測等相關權利事宜後，蔡君才接受呼氣
    酒精測試為0.37 MG/L，蔡君於接受呼氣酒精測試發現不合
    格後拒簽收酒駕告發單（HD0000000）及車輛移置保管單，
    本局員警爰依道路交通管理處罰條例第三十五條第一項第一
    款酒後駕車規定舉發並將車輛移置代保管，同時告知其應到
    案時間及處所... 」等語，足認異議人當時確有酒後駕車，
    且其酒精濃度測試值達0.37MG/L之行為，是異議人有上開違
    規事實應堪認定。異議人雖辯稱：伊並未將車騎到馬路上，
    伊當時僅係到住家巷口約30公尺處之商店買菸，錄影光碟中
    之A段並非伊，B段所攝錄到之畫面是否是伊本人，無法確認
    ，因為無車牌號碼云云；惟查，依本院勘驗本件取締過程錄
    影光碟內容：A段畫面應係員警拷貝光碟時誤植，而與本件
    員警取締異議人違規過程無涉；而B段畫面則係拍攝到員警
    駕車停駐於神林南路時，發現1男子自神林南路21巷口商店
    騎乘機車轉入神林南路21巷後，隨即驅車追蹤該車輛進入神
    林南路21巷內，員警進入該巷內即目視到異議人騎乘機車轉
    入停車空地，此時員警便示意異議人停車受檢，是觀以員警
    停駐於神林南路之位置與神林南路21巷口商店僅相距約30公
    尺，且當時該商店外光線明亮，可清楚目視異議人之穿著特
    徵及騎乘機車之顏色，再考以自員警於神林南路21巷巷口發
    現該男子於商店外騎乘車輛至員警駕車趨近異議人，並示意
    其停車受檢之過程僅相隔約數秒，當中並未見他車輛駛入該
    巷內，應堪認當時員警所目視之商店外騎乘機車進入神林南
    路21巷之男子與員警轉入該巷內時所見之駕駛人為同1人，
    而確為異議人無誤，舉發員警當無誤判之可能。且查，所謂
    道路，指公路、街道、巷衖、廣場、騎樓、走廊或其他供公
    眾通行之地方，道路交通管理處罰條例第三條第一款定有明
    文。異議人既有上開騎乘車輛於神林南路21巷巷道內行駛之
    行為，則依前揭說明所示，該巷道即屬道路交通管理處罰條
    例第三條第一款規定之「道路」無訛，是異議人認其並未騎
    乘車輛於道路上，顯有誤會。另異議人復辯稱：如攝錄畫面
    中A、B段均係伊，何以員警在如此長之距離間未對伊示意欄
    停，且伊非通緝犯，亦非現行犯，為何員警在無搜索票之狀
    況下，得隨意進入伊住家後院之私人土地執行勤務云云；惟
    查，光碟A段攝錄畫面與異議人無涉，已如前述，而B段畫面
    確為異議人無疑；然觀以取締過程錄影光碟內容所示：員警
    於神林南路停駐之位置與神林南路21巷口商店相距約30公尺
    ，而該商店與異議人停放機車之空地亦相隔約30公尺，則縱
    員警於神林南路發現異議人自商店外騎乘機車時有不穩之情
    狀，旋即驅車進入神林南路21巷追蹤異議人，亦難於異議人
    騎乘機車當下對異議人施以攔檢之舉措；惟本件員警縱未及
    於異議人騎乘機車當時即對異議人示意攔檢，仍無礙舉發員
    警舉發之合法性，蓋交通員警掣單舉發違反道路交通管理處
    罰條例所列之違規事實，本質上為行政處分，係公務員基於
    職務上權力，依法就特定之具體事件所為具有公法上效果之
    單方行政行為。又依違反道路交通管理事件統一裁罰基準及
    處理細則第十條規定：「交通勤務警察或依法令執行交通稽
    查任務人員，對於違反道路交通管理事件之稽查，應認真執
    行；其有不服稽查而逃逸之人、車，得追蹤稽查之。」，則
    執勤員警為達維護交通秩序、安全之行政目的，對違反道路
    交通管理事件之行為人自得追蹤稽查之，且對之所實施酒測
    ，為公權力之實施，自不須搜索票。本件異議人於飲酒後駕
    駛上開重型機車，其飲酒後駕駛動力交通工具行駛於一般道
    路，員警於該地點執行巡邏勤務，發現異議人有行車不穩之
    情狀，當場查得異議人飲酒之事實，執勤員警檢測方式僅要
    求異議人吹氣檢測酒精濃度而已，亦未逾越必要程度而有過
    分侵犯異議人權益情事，其行政作為並未過當或逾越必要之
    程度，要難謂為違法，異議人以前詞指摘員警取締過程不當
    ，亦洵屬無據。
五、綜上所述，本件異議人甲○○既有於前揭時、地，騎乘上開
    機車經測試檢定，有酒精濃度超過規定標準之違規事實。從
    而，原處分機關依前揭道路交通管理處罰條例第三十五條第
    一項第一款、第二十四條第一項第二款及違反道路交通管理
    事件統一裁罰基準表之規定，裁處異議人罰鍰15,000元，並
    吊扣駕駛執照12個月，施以道路交通安全講習，核無違誤，
    本件異議為無理由，應予駁回。
據上論斷，應依道路交通管理處罰條例第八十七條第二項、道路
交通案件處理辦法第十九條，裁定如主文。
中    華    民    國    98    年    6     月    12    日
                  交通法庭  法  官  陳思成
上正本證明與原本無異。
如不服本裁定，應於送達後五日內，向本院提出抗告狀。
                            書記官  吳詩琳
中    華    民    國    98    年    6     月    12    日


司法院資訊處製作；財團法人民間司法改革基金會備份。
